台灣屏東地方法院刑事判決　　　　　　　　　　　　　九十年度易字第一三七八號
　　公　訴　人　臺灣屏東地方法院檢察署檢察官
　　被　　　告　乙○○
　　選任辯護人　鍾治漢
右被告因違反臺灣地區與大陸地區人民關係條例案件，經檢察官提起公訴（九十年度
偵字第六五八八號），本院判決如左：
    主  文
乙○○無罪。
    理  由
一、公訴意旨略以：被告乙○○係屏東縣恆春鎮○里路二七之八號「悠活渡假村」（
    即僑葳企業有限公司）之實際負責人，其明知丁○○係大陸地區人民，因探親獲
    准來台，為未經許在台工作，竟自民國（下同）九十年三月下旬某日起，留用丁○○至上址從事替客人介紹物品、販賣商品及整理營業場所內之環境等工作，嗣
    於同年九月二十五日下午五時許，在上址為警查獲，因認被告涉有違反臺灣地區
    與大陸地區人民關係條例第十五條第四款之規定，應依同條例第第八十三條第一
    項處罰之罪嫌。
二、按犯罪事實應依證據認定之，無證據不得推定其犯罪事實。又不能證明被告犯罪
    者，應諭知無罪之判決。刑事訴訟法第一百五十四條、第三百零一條第一項分別
    定有明文。又臺灣地區與大陸地區人民關係條例第十五條第四款規定：不得僱用
    或留用大陸地區人民在臺灣地區從事未經許可或與許可範圍不符之工作。參酌僱
    用人與受僱人約定，由受僱人服勞務，僱用人給付報酬者，謂之「僱用」之定義
    ，所稱「留用」者，乃指收留使人服勞務之謂，雖未給予金錢上對價，然係以其
    他如提供吃、住等方式為對等給付，使大陸地區人民留在台灣地區從事未經許可
    或與許可範圍不符之工作。
三、本件公訴人認被告涉有上開罪嫌，無非以(一)被告於警訊中之自白，(二)丁○○、甲○○於警訊中之陳述，(三)臨檢記錄表一紙，(四)中華民國台灣地區旅行證一紙為其
    論罪依據。訊據被告乙○○堅決否認犯行，辯稱：因為丁○○的先生（即甲○○
    ）擔任店長，丁○○帶小孩去那裡玩，偶爾幫忙，不好意思叫她走，店裡也有其
    他正式雇用的店員，不必用到丁○○，伊未雇用或留用丁○○等語。
四、經查：
    (一)丁○○為大陸地區人民，於八十八年二月八日與臺灣地區人民甲○○結婚，入
      境臺灣地區之暫住地為屏東縣恆春鎮○○里○鄰○○路十五號，核為其夫甲○○之戶籍地址，此有法務部戶役政連結作業系統查詢資料及流動人口登記聯單
      各一紙在卷可稽，足認丁○○入境臺灣期間住居於上址，且為其家庭生活之所
      在地。而本件查獲丁○○留用之地點為屏東縣恆春鎮○里路二七之八號，距其
      上開住處不遠，丁○○既有如上之住處且其於警訊時即表示係因無聊才去店裡
      幫忙等語，已難認被告有若何收留之事實。
    (二)丁○○係甲○○之妻，基於夫妻情誼，偶至店裡幫忙，並無固定之時間，其主
      觀上當無為被告服勞務之意。而被告因丁○○與甲○○之夫妻關係，不便請粟
      女離開該店，亦符合常情。參以丁○○並未領有任何形式或名義之支薪，亦未
      領有其他對價，此據被告、丁○○及甲○○於警訊、偵查及本院審理中供述明
      確，則丁○○至該店裡幫忙，亦屬尋見之人情事故，無違常理，堪予採信。
    (三)被告店內尚有其他正式雇用之店員，此據證人甲○○證述在卷，與查獲員警丙○○之證詞互核相符，又丁○○並未在收銀機櫃臺收錢，亦有查獲之照片二張
      附卷可考，其僅係移動店內鏡子，尚難以此遽論丁○○在該處工作；又被告既
      已雇有正式店員，衡情，亦無留用丁○○為其服勞務之必要。
五、綜上所述，被告前開辯解，應屬可採，從而其聲請本院再傳訊曾太誠、李雅雯、
    王美卿等人證明被告與甲○○之合夥關係及被告並無雇用或留用丁○○之事實，
    核無必要。公訴人前揭論據，尚難採為認定被告有罪之證據。此外，本院復查無
    其他積極證據足資證明被告有何公訴意旨所指之犯行，不能明被告犯罪，揆諸前
    揭說明，應為無罪之諭知。
據上論斷，應依刑事訴訟法第三百零一條第一項，判決如主文。
中      華      民      國    九十一    年      二      月    二十七    日
                                    台灣屏東地方法院刑事第一庭
                                        審判長法  官  潘正屏
                                              法  官  林世民
                                              法  官  楊中琪
得上訴
右正本證明與原本無異。
如不服本判決應於收受本判決送達後十日內向本院提出上訴書狀，其未敘述上訴理由
者，並得於提起上訴後十日內向本院補提理由書狀（均須按他造當事人之人數附繕本
 ）「切勿逕送上級法院」
                                                 書記官   謝博興
中    華    民    國     九十一      年      三      月       一      日
